【裁判字號】    96,訴,130
【裁判日期】    970718
【裁判案由】    損害賠償
【裁判全文】
臺灣嘉義地方法院民事判決               96年度訴字第130號
原      告  庚○○
            丁○○
            己○○
上  3   人
訴訟代理人  何永福律師
複  代理人  洪惠平律師
            丙○○
被      告  甲○○
            乙○○
            戊○○
上列當事人間請求損害賠償事件，原告提起刑事附帶民事訴訟（
民國95年度附民字第93號），經刑事庭移送前來，本院於民國97
年7月4日言詞辯論終結，判決如下：
  主  文
被告甲○○、乙○○、戊○○應連帶給付原告庚○○新臺幣陸拾
伍萬仟玖佰壹拾元，及其中新臺幣陸拾肆萬仟壹佰捌拾貳元
自民國九十五年十一月十七日起至清償日止，按週年利率百分之
五計算之利息；其餘新臺幣壹萬零柒佰貳拾捌元由被告戊○○自
民國九十七年三月十三日起，並與被告甲○○、乙○○自民國九
十七年五月二十七日起連帶給付，至清償日止，按週年利率百分
五計算之利息。
被告甲○○、乙○○、戊○○應連帶給付原告丁○○新臺幣壹拾
萬貳仟肆佰陸拾肆元，及自民國九十五年十一月十七日起至清償
日止，按週年利率百分之五計算之利息。
被告甲○○應給付原告己○○新臺幣柒萬伍仟柒佰零肆元，及自
民國民國九十五年十一月十七日起至清償日止，按週年利率百分
之五計算之利息。
原告其餘之訴駁回。
訴訟費用由被告甲○○、乙○○、戊○○連帶負擔十分之七，原
告庚○○負擔十分之二，餘由原告丁○○、己○○負擔。
本判決第一項於原告庚○○以新臺幣貳拾貳萬元為被告甲○○、
乙○○、戊○○預供擔保後，得假執行。
本判決第二項於原告丁○○以新臺幣萬肆仟元為被告甲○○、
乙○○、戊○○預供擔保後，得假執行。
本判決第三項於原告己○○以新臺幣貳萬伍仟元為被告甲○○
預供擔保後，得假執行。
原告其餘假執行之聲請駁回。
  事實及理由
壹、程序方面：
一本件被告甲○○經合法通知，未於言詞辯論期日到場；被告乙○○經核法通知，未於最後言詞辯論期日到場，經核均無民事
  訴訟法第386條所列各款情形，爰依原告之聲請，由其一造辯
  論而為判決。
二按訴狀送達後，原告不得將原訴變更或追加他訴。但請求之基
  礎事實同一者、擴或減縮應受判決事項之聲明者、不甚礙被告
  之防禦及訴訟之終結者，不在此限。民事訴訟法第255條第1項
  第2款、第3款、第7款定有明文。又所謂請求之基礎事實同一
  ，係指變更或追加之訴與原訴之主要爭點有其共同性，各請求
  利益之主張在社會生活上可認為同一或關連之紛爭，而就原請
  求之訴訟及證據資料，於審理繼續進行時，在相當程度範圍內
  具有同一性或一體性，得期待於後請求之審理予以利用，俾先
  後兩請求在同一程序得解決，避免重複審理，進而為統一解決
  紛爭者，即屬之（最高法院民國90年度臺抗字第2號、90年度
  臺抗字第287號裁定參照）。本件原告起訴聲明：被告應連帶
  給付原告庚○○新臺幣（下同）1,343,417元、原告丁○○200
  ,000元、己○○200,000元，及均自起訴狀繕本送達翌日起至
  清償日止，按週年利率5﹪計算之利息，並請准供擔保，宣告
  假執行。嗣於97年3月12日具狀減縮聲明為：(一)被告應連帶給
  付原告庚○○1,186,941元，其中1,172,213元自95年11月17日
  起，其餘14,728元自97年3月12日書狀繕本送達翌日起，均至
  清償日止，按週年利率5﹪計算之利息。(二)被告應連帶給付原
  告丁○○152,464元，及自95年11月17日起至清償日止，按週
  年利率5﹪計算之利息。(三)被告甲○○應給付原告己○○105,7
  04元，及自95年11月17日起至清償日止，按週年利率5﹪計算
  之利息。(四)請准供擔保，宣告假執行（見本院卷233頁、第234
  頁第），核係屬減縮應受判決事項之聲明，與前揭規定相符，
  應予准許。
貳、實體方面：
一原告主張：
(一)被告甲○○因不滿原告庚○○在嘉義縣梅山鄉○○路171號前
  設小吃攤營業，先於95年3月22日上午9時許，在該路181號前
  ，以木棍毆打原告即庚○○之子己○○全身，造成己○○受有
  左手掌及左前臂挫傷、腫痛、瘀血及頭部挫傷、左手挫傷、肢
  體多處擦傷等傷害，並為使庚○○不在該處設攤，以臺語揚言
  要讓己○○死，使己○○心生畏懼，致生危害於己○○生命之
  安全。嗣於翌日上午6時許，甲○○復與被告戊○○、乙○○
  共同基於傷害及恐嚇之犯意聯絡，各持木棍一把，前往上開攤
  位，毆打庚○○及毆打阻止被告毆打之庚○○之妻即原告丁○○，甲○○所用之木棍打斷後，更持用以支撐該攤位大陽傘之
  鐵管，繼續毆打，造成庚○○受有右側脛骨平台骨折、右眼結
  膜下出血、多處瘀血擦傷、頭部外傷等傷害，丁○○受有頭部
  外傷併頭皮血腫、左上臂及左足挫傷等傷害，為使庚○○不在
  該處設攤，於毆打過程中，以臺語揚言要打死庚○○，造成庚○○及丁○○心生畏懼。
(二)原告所受損害如下：
1.庚○○部分：醫療費用包括財團法人佛教慈濟綜合醫院大林分
  院（下稱慈濟大林醫院）自95年3月23日至同年10月25日計33,
  575元、臺大雲林分院3,773元、亞東醫院787元、澄清醫院3,8
  00元、秀傳醫院23,740元，合計65,675元。慈濟大林醫院自96
  年7月31日至96年8月3日醫療費用5,933元，96年8月6日至同年
  8月27日醫療費用795元，計6,728元。另因骨折需進行合併矯
  正手術、置換人工關節，目前置換人工關節約80,000元，重建
  手術則需100,000元，預估醫療費用120,000元，尚屬合理。自
  96年7月31起至同年8月3日止，住院4日，需看護每日2,000 元
  ，共8,000元。庚○○從事中餐烹調，經營早餐店，自事發後
  至97年3月31日止，無法工作，96年6月30日前（含96年6月30
  日）以每月工資15,840元計算，此後以每月17,280元計算，計
  393,120元。又屬殘廢等級13級，減少勞動能力23.07﹪，至滿
  60歲止，扣除2年無法工作損失及扣除中間利息，減少勞動能
  力損失293,418元。庚○○傷害部分，請求慰撫金250,000元；
  受恐嚇部分，請求慰撫金50,000元。合計1,186,941元。
2.丁○○就醫費用包括慈濟大林醫院1,099元、臺大雲林分院588
  元、亞東醫院777元，合計2,464元。丁○○傷害部分，請求慰
  撫金100,000元；受恐嚇部分，請求慰撫金50,000元。合計152
  ,464元。
3.己○○就醫費用包括慈濟大林醫院1,714元、亞東醫院786元、
  秀傳醫院844元，合計3,344元。己○○遭毆打時所戴眼鏡因此
  毀損，再配置眼鏡費用2,360元。己○○傷害、受恐嚇部分，
  各請求慰撫金50,000元。合計105,704元。
(三)依民法第184條、第185條、第193條、第195條規定，提起本訴
  。聲明：1.被告應連帶給付庚○○1,186,941元，其中1,172,2
  13元自95年11月17日起，其餘14,728元自97年3月12日書狀繕
  本送達翌日起，均至清償日止，按週年利率5﹪計算之利息。
  2.被告應連帶給付丁○○152,464元，及自95年11月17日起至
  清償日止，按週年利率5﹪計算之利息。3.被告甲○○應給付
  己○○105,704元，及自95年11月17日起至清償日止，按週年
  利率5﹪計算之利息。4.請准供擔保，宣告假執行。
二被告部分：
(一)被告戊○○則以：否認庚○○1年無法工作，伊未毆打丁○○
  及恐嚇庚○○、丁○○，原告請求金額太高，伊沒錢賠償原告
  等語置辯。聲明：原告之訴及假執行之聲請均駁回。
(二)被告乙○○則以：否認庚○○1年無法工作，伊未毆打丁○○
  及恐嚇庚○○、丁○○，原告請求金額太高等語置辯。聲明：
  原告之訴及假執行之聲請均駁回。
(三)被告甲○○未於言詞辯論期日到場，亦未提出書狀作何聲明或
  陳述。
三本院之判斷：
(一)原告己○○主張：被告甲○○因不滿庚○○在嘉義縣梅山鄉○○路171號前設小吃攤營業，先於95年3月22日上午9時許，在
  該路181號前，以木棍毆打庚○○之子己○○全身，致己○○
  受有左手掌及左前臂挫傷、腫痛、瘀血及頭部挫傷、左手挫傷
  、肢體多處擦傷等傷害，為使庚○○不在該處設攤，並以臺語
  揚言要讓己○○死，使己○○心生畏懼等事實，業據己○○於
  甲○○因本件所涉刑事案件偵訊、審理時，以證人身分證稱：
  95年3月22日上午，伊在看顧攤位，甲○○於上午7時許，向伊
  說「你們是哪裡來賣的，都沒有打聽梅山番仔造是何人，這整
  條街都是我的」；同日上午9時許，甲○○拿一棍子向伊說「
  誰叫你來這裡賣的」，說要打死伊，就開始打伊，打伊時有說
  要打死伊等語屬實〔見臺灣嘉義地方法院檢察署（下稱嘉義地
  檢署）95年度偵字第2867號卷第12頁、本院95年度易字第486
  號卷（下稱刑事卷）第41頁、第42頁〕；證人林朝宗亦於偵訊
  時證稱：伊看到那個人（指甲○○）持棍子毆打己○○，…伊
  下車要勸阻時，聽見甲○○說要打死己○○（見上開偵查卷第
  13頁、第34頁）。另甲○○於95年3月22日上午，以木棍毆打
  己○○乙節，亦據甲○○於上開刑事案件審理時自承無訛（見
  刑事卷第19頁、第42頁、第43頁）。又己○○所受傷勢，並有
  秀傳醫院95年3月22日診斷證明書、慈濟大林醫院95年3月22日
  醫療診斷證明書各1紙可證（見嘉義縣警察局竹崎分局嘉竹警
  偵字第0950081271號刑案偵查卷第7頁、第8頁），被告甲○○
  上開傷害、恐嚇己○○之行為，應堪認定。
(二)原告庚○○、丁○○主張：甲○○於95年3月23日上午6時許，
  與被告戊○○、乙○○共同基於傷害及恐嚇之犯意聯絡，各拿
  1支棍子，前往上開攤位，毆打庚○○及毆打阻止被告毆打之
  庚○○之妻丁○○，甲○○所用之木棍打斷後，更持用以支撐
  該攤位大陽傘之鐵管，繼續毆打，造成庚○○受有右側脛骨平
  台骨折、右眼結膜下出血、多處瘀血擦傷、頭部外傷等傷害，
  丁○○受有頭部外傷併頭皮血腫、左上臂及左足挫傷等傷害，
  為使庚○○不在該處設攤，於毆打過程中，以臺語揚言要打死
  庚○○，造成庚○○及丁○○心生畏懼等事實，業據庚○○於
  刑事案件審理時，以證人身分證稱：95年3月23日上午6時許，
  甲○○先來，乙○○、戊○○後到，甲○○罵伊罵得很難聽，
  打伊時，他們3人並說要打死伊，伊太太拉他們，他們就說拉
  什麼小（臺語），就打伊太太，…他們各拿1支棍子，甲○○
  棍子打斷後，才去拿撐雨傘的鐵管打伊，一開始是乙○○先喊
  給他死，他們就開始出手打等語（見刑事卷第44頁、第45頁）
  ；丁○○證稱：被告他們3人1人拿1支木棍，罵一罵就開始打
  伊先生，棍子打斷後，那伊支撐雨傘的鐵棍打伊先生，被告3
  人都有打伊，並說要打死伊先生等語（見刑事卷第47頁至第49
  頁），互核大致相符。又甲○○、乙○○、戊○○確有毆打庚○○，亦據甲○○、乙○○、戊○○於刑事案件審理時自承無
  訛（見刑事卷第19頁、第20頁、第39頁、第40頁），甲○○並
  於所涉刑事案件警詢、偵訊時自陳：庚○○於95年3月23日確
  實有遭伊持木棒、鐵管毆傷等語（見嘉義縣警察局竹崎分局嘉
  竹警偵字第0950081500號刑案偵查卷第2頁）；伊有拿鐵棍打
  庚○○的腿等語（見嘉義地檢署95年度偵字第2991號卷第20頁
  、第57頁）。另庚○○、丁○○所受上開傷勢，並有慈濟大林
  醫院診斷證明書3紙在卷可稽（見上開警卷第14頁、第15頁、
  嘉義地檢署署95年度偵字第2991號卷第25頁）。又刑事案件審
  理時，經勘驗原告提出95年3月23日上午6時許之現場錄音內容
  結果，核與嘉義地檢署95年度偵字第2991號卷第34頁、第35頁
  譯文記載大致相符，被告等人確曾稱打死他等情，有筆錄在卷
  可憑（見刑事卷第41頁、嘉義地檢署95年度偵字第2991號卷第
  34頁、第35頁）。再佐以甲○○、乙○○、戊○○因本件所涉
  傷害、恐嚇刑事案件，亦經本院以95年度易字第486號刑事判
  決判處有罪確定，有上開判決可證，原告主張前揭事實，堪信
  屬實。
(三)按因故意或過失，不法侵害他人之權利者，負損害賠償責任。
  不法侵害他人之身體或健康者，對於被害人因此喪失或減少勞
  動能力或增加生活上之需要時，應負損害賠償責任。又不法侵
  害他人之身體、健康者，被害人雖非財產上之損害，亦得請求
  賠償相當之金額，民法第184條第1項前段、第193條第1項、第
  195條第1項前段分別定有明文。本件被告故意傷害原告之身體
  、並恐嚇原告，已如前述，則依上述規定，對於原告因此所受
  之損害，自應負損害賠償責任。茲就原告得請求損害賠償之金
  額，論述如下：
  1.庚○○部分：
    (1)醫療費用：
    庚○○主張因被告上開傷害行為所受傷勢之醫療費用計有
      慈濟大林醫院部分40,303元（計算式：33,575＋5,933＋7
      95＝40,303）、臺大雲林分院3,773元、亞東醫院787元、
      澄清醫院3,800元、秀傳醫院21,560元，合計70,223元（
      計算式：40,303＋3,773＋787＋3,800＋21,560＝70,223
      ）乙節，業據其提出收據為證（見本院卷第38頁至第54頁
      ），並有慈濟大林醫院96年10月3日慈醫大林文字第09600
      01687號函暨檢附之費用明細表、收據（見本院卷第107頁
      至第115頁）在卷可稽，再依庚○○所受傷勢程度及上開
      收據所載之收費項目，經核係屬必要，庚○○此部分之請
      求，自屬有據。至庚○○主張秀傳醫院部分逾上開准許部
      分，則屬無據。
    預估醫療費用120,000元部分：
      按將來之醫藥費，只要係維持傷害後身體或健康之必要支
      出，被害人均得請求加害人賠償，非以被害人已實際支出
      者為限（最高法院82年度臺上字第681號判決參照）。經
      查，庚○○因被告之侵權行為而受傷，已如前述。又其因
      骨折後造成膝內翻變形，為後遺症之一，膝活動及走路步
      態會不方便，將來亦可能造成早期退化性關節炎，可預見
      之未來將會行人工關節置換，醫療金額並無法就未發生之
      事預估，有慈濟大林96年10月3日函覆病情說明書可稽（
      見本院卷第109頁）；另庚○○膝部已有變形，欲改善下
      肢活動功能，建議進一步手術治療，手術治療可考慮矯正
      手術，如關節已損壞，可考慮置換人工關節，採取何手術
      ，依手術前之肢體關節狀況而決定等情，有秀傳醫院97年
      6月10日97明秀（醫）字第970750號函可憑（見本院卷第
      259頁），足認庚○○因本件所受傷勢，有繼續接受手術
      治療之必要，至所需費用則尚無法預為評估其確實金額。
      再者，自庚○○受傷迄今，被告尚未賠償其損害，實有到
      期不履行之虞，庚○○提起將來給付之訴，併請求被告給
      付未來之醫療費用，即屬有據。本院考量其日後進行矯正
      或人工關節置換手術治療，並參考其所提出自95年3月23
      日受傷後至96年8月27日之手術等醫療費用金額，暨其因
      骨折後遺症日後需長期復健之費用等所需，認其請求將來
      醫療費用部分120,000元尚屬合理。
    (2)看護費用：
      庚○○主張其自96年7月31日至96年8月3日進行拔除鋼釘
      手術而住院，有慈濟大林醫院96年10月3日函暨檢附費用
      明細可證，又其住院期間需半日看護，亦有慈濟大林醫院
      97年6月30日函暨檢附之病情說明書可證（依序見本院卷
      第107頁、第108頁、第271頁、第272頁），復再參酌一般
      標準，看護工照顧費用半日費用為1,000元，尚屬合理，
      是庚○○請求住院期間看護費4,000元，應屬有據，逾此
      部分之請求，則屬無據。
    (3)喪失、減少勞動能力之損失：
    按被害人因身體健康被侵害而喪失或減少勞動能力所受之
      損害，其金額應就被害人受侵害前之身體健康狀態、教育
      程度、專門技能、社會經驗等方面酌定之。又身體或健康
      受侵害而減少勞動能力者，其減少及殘存勞動能力之價值
      ，應以其能力在通常情形下可能取得之收入為標準（最高
      法院61年臺上字第1987號判例要旨參照）。又所謂喪失或
      減少勞動能力，謂職業上工作能力全部或一部滅失。
    經查，庚○○主張其經營餐飲業乙節，業據甲○○於警詢
      中自陳無訛，又庚○○於95年3月23日事發後入院進行手
      術，95年4月1日出院，住院10天，半年無法從事一般勞力
      工作，另其拔除鋼釘手術，估計之後約2星期可工作，又
      其於96年7月31日入院，施行拔除鋼釘手術，96年8月3日
      出院等情，有慈濟大林醫院96年5月23日函暨病情說明書
      、96年10月3日函暨費用明細表、97年6月30日函可稽（見
      本院卷第88頁、第107頁、第108頁、第271頁、第272頁）
      ，是其自95年3月23日起至95年4月1日止、自95年4月2日
      起6 個月、自96年7月31日起至96年8月3日止、自96年8月
      4日起2週內，無法工作，應可採認。
    又依卷附秀傳醫院96年4月12日診斷證明書記載：庚○○
      於96年4月12日應診，目前遺有後遺症，右側下肢仍有變
      形及行走活動障礙，長期使用柺杖，非短時間能完全治癒
      等語；96年5月3日函覆稱：患者目前行走活動仍有障礙，
      時需輔助行走器材幫助行走等語；另慈濟大林醫院96年8
      月27日診斷書記載：庚○○於96年8月27日門診治療，目
      前有右脛骨幹骨折合併內翻變形及行走障礙，需長期柺杖
      輔助行走，避免右下肢負重活動等語；又96年9月18日病
      情說明書記載：膝內翻變形，膝活動及走路步態不方便等
      語；秀傳醫院97年3月10日診斷證明書記載：目前門診治
      療中，目前遺有後遺症，右側下肢仍有變形及行走活動障
      礙，長期使用柺杖，非短時間能完全治癒，需長期療養等
      語；另秀傳醫院97年6月10日函亦記載：庚○○膝部已有
      變形等語（依序見本院卷第74頁、第86頁、第102頁、第
      109 頁、第248頁、第259頁），是依上開診斷證明書、病
      情說明書、函記載內容，庚○○主張其自95年3月23日受
      傷後迄至本院97年7月4日言詞辯論終結期間，除扣除本院
      認定上開不能工作期間外，其有右側下肢變形及行走障
      礙情形，足以減少其工作能力，應堪認定。再依慈濟大林
      醫院97年1月29日病情說明書記載：庚○○之右側脛骨平
      台骨折術後癒合合併有膝內翻變形，屬勞工保險殘廢給付
      標準表殘廢等級第13級等語（見本院卷第190頁），而依
      勞工保險條例第53條所定勞工保險殘廢給付標準表，固係
      勞工因普通傷害或罹患普通疾病，經治療後，身體所遺存
      障害經診斷為永久殘廢或永不能復原者，得請領殘廢補助
      費之給付標準，惟其針對身體障害狀態所為殘廢程度之分
      級，尚非不得作為一般民眾因傷所受身體障害程度之判斷
      參考。再依卷附「各殘廢等級喪失或減少勞動能力比率表
      」係學者按體力勞動者為標準而擬定減少勞動能力之比率
      （見本院卷第243頁），亦非不得據以為認定體力勞動者
      因所受身體障害程度致減少勞動能力比率之參考，是對照
      上開比率表，並參酌庚○○事發前之工作性質、年齡、學
      歷等，堪認其自95年3月23日受傷迄至本院97年7月4日言
      詞辯論終結期間，除扣除本院認定上開不能工作期間外
      ，其減少勞動能力之比例為23.07﹪。
    庚○○主張以行政院勞委會所頒之勞工最低薪資計算減少
      勞動能力之工作損失乙節，為被告所不爭執，亦屬合理。
      是至96年6月30日止，每月按15,840元計算，自96年7月1
      日起，每月按17,280元計算。是依上開說明及標準計算結
      果，庚○○得請求之喪失、減少工作能力之損失合計為18
      9,687元【計算式：〔15,840×（6＋10／30）〕＋〔17,2
      80×（18／30）〕＋〔（15,840×9）＋（17,280×11）
      ＋（17,280×17／30）〕×23.07﹪＝100,320＋10,368＋
      （142,560＋190,080＋9,792）×23.07﹪＝100,320＋10,
      368＋78,999＝189,687，元以下四捨五入】。
    至庚○○主張其至滿60歲止，均減少勞動能力23.07﹪云
      云。然依秀傳醫院97年6月10日函覆：庚○○膝部已有變
      形，欲改善下肢活動功能，建議進一步手術治療等語，足
      見其下肢功能之減損，仍可經由手術治療改善，再參酌庚○○於本件請求未來手術治療費用，並經本院論述准許如
      前，則庚○○經手術治療後，工作能力有無減損，即有未
      定，是其請求減少、喪失工作能力之損失，於逾上開准許
      部分，自非有據。
    (4)慰撫金部分：
      按慰撫金之賠償，須以人格權遭遇侵害，使精神上受有痛
      苦為必要，其核給之標準固與財產上損害之計算不同，然
      非不可斟酌雙方身分資力與加害程度，及其他各種情形核
      定相當之數額（最高法院51年度臺上字第223號判例要旨
      參照）。經查，庚○○因本件受有右側脛骨平台骨折、右
      眼結膜下出血、多處瘀血擦傷、頭部外傷等傷害，經治療
      進行手術，精神受有相當之痛苦，又遭被告以臺語揚言要
      打死庚○○，造成心生畏懼，其精神活動之自由受侵害，
      則依前揭規定，被告就庚○○精神上之損害，即須負賠償
      責任。又庚○○係44年生6月生，發生本件事故時年約51
      歲，學歷係高工畢業，業據其陳明在卷，並有證照在卷可
      稽（見本院卷第30頁、第37頁）；甲○○係46年4月生，
      年約48歲，學歷國小畢業；乙○○係43年4月生，學歷國
      小畢業；戊○○係48年5月生，學歷國中畢業，有卷附戶
      籍謄本（見本院卷第34頁至第36頁）及刑事警詢筆錄可稽
      。另庚○○名下有2輛汽車、不動產10筆，價值約400餘萬
      元；甲○○名下無財產，乙○○名下有不動產12筆，汽車
      1輛，價值約70餘萬元；戊○○名下有不動產5筆，價值約
      160萬餘元，有稅務電子閘門所得調件明細表4份在卷可證
      （見本院卷第8頁至第14頁第68頁至第70頁）。本院審酌
      兩造之身分、地位、經濟能力，及庚○○受傷程度、受恐
      嚇情形與所受精神上之痛苦等一切情狀，認庚○○請求傷
      害、恐嚇部分之慰撫金依序以240,000元、30,000元為適
      當，逾此部分請求，尚難准許。
    (5)綜上，庚○○得請求之金額合計為653,910元（計算式：7
      0,223＋120,000＋4,000＋189,687＋240,000＋30,000＝6
      53,910），逾此部分之請求，則屬無據。
  2.丁○○部分：
    (1)醫療費用：丁○○主張因被告上開傷害行為所受傷勢之醫
      療費用合計2,464元，業據其提出收據為證（見本院卷第5
      5頁至第57頁），再依其所受傷勢程度及上開收據所載之
      收費項目，經核係屬必要，其請求，自屬有據。
    (2)慰撫金部分：
      丁○○因本件受有頭部外傷併頭皮血腫、左上臂及左足挫
      傷等傷害，精神自受有相當之痛苦，又其為庚○○之妻，
      遭被告恫嚇將打死庚○○，造成心生畏懼，其精神活動之
      自由受侵害，亦受有痛苦。又丁○○係國小畢業，係45年
      5月生，業據其陳明在卷，並有證照在卷可稽（見本院卷
      第30頁、第37頁），名下無財產，有稅務電子閘門所得調
      件明細表1份可稽（見本院卷第65頁），暨甲○○、乙○○、戊○○上開身分、地位、經濟能力，及丁○○受傷程
      度、受恐嚇情形與所受精神上之痛苦等一切情狀，認丁○○理請求傷害、恐嚇部分之慰撫金依序應以80,000元、20
      ,000元為適當，逾此部分請求，尚難准許。
    (3)綜上，丁○○得請求之金額合計為102,464元（計算式：2
      ,464＋80,000＋20,000＝102,464），逾此部分之請求，
      則屬無據。
  3.己○○部分：
    (1)醫療費用：己○○主張因甲○○上開傷害行為所受傷勢之
      醫療費用合計3,344元，業據其提出收據為證（見本院卷
      第58頁至第59頁），再依其所受傷勢程度及上開收據所載
      之收費項目，經核係屬必要，其請求，自屬有據。
    (2)眼鏡費用：己○○主張其遭甲○○毆打時所戴眼鏡因此毀
      損，配置眼鏡費用2,360元等情，業據其提出收據1紙為證
      （見本院卷第60頁），且甲○○對己○○主張此部分之事
      實，已於相當時期受合法之通知，而於言詞辯論期日均不
      到場，亦未提出準備書狀爭執，依民事訴訟法第280條第
      3項、第1項之規定，視同自認，己○○主張上開事實，堪
      信為真實，其請求甲○○賠償此部分損失，應屬有據。
    (3)慰撫金部分：
      己○○因本件受有左手掌及左前臂挫傷、腫痛、瘀血及頭
      部挫傷、左手挫傷、肢體多處擦傷等傷害，精神自受有相
      當之痛苦，又遭甲○○恫嚇，造成心生畏懼，其精神活動
      之自由受侵害，亦受有痛苦。又己○○係高工畢業，係73
      年8月生，業據其陳明在卷，並有證照在卷可稽（見本院
      卷第30頁、第37頁），名下無財產，有稅務電子閘門所得
      調件明細表1份可稽（見本院卷第66頁），暨甲○○上開
      身分、地位、經濟能力，及己○○受傷程度、受恐嚇情形
      與所受精神上之痛苦等一切情狀，認丁○○理請求傷害、
      恐嚇部分之慰撫金依序應以40,000元、30,000元為適當，
      逾此部分請求，尚難准許。
    (4)綜上，己○○得請求之金額合計為75,704元（計算式：3,
      344＋2,360＋40,000＋30,000＝75,704），逾此部分之請
      求，則屬無據。
四末按給付有確定期限者，債務人自期限屆滿時起，負遲延責任
  。給付無確定期限者，債務人於債權人得請求給付時，經其催
  告而未為給付，自受催告時起，負遲延責任，民法第229條第1
  項、第2項前段分別定明文。又遲延之債務，以支付金錢為標
  的者，債權人得請求依法定利率計算之遲延利息。應付利息之
  債務，其利率未經約定，亦無法律可據者，週年利率為5﹪。
  同法第233條第1項本文、第203條亦定有明文。被告最後收受
  起訴狀繕本時間為95年11月16日，有送達回證3紙可憑（見本
  院95年度附民字第93號卷第10頁至第12頁）。又庚○○於97年
  3月12日具狀追加請求看護費經准許4,000元、慈濟大林醫院醫
  療費經准許6,728元，計10,728元，又此部分書狀繕本經戊○○於97年3月12日言詞辯論論期日收受，經甲○○、乙○○於
  97年5月26日寄存送達而收受，有回證2紙可證（見本院卷第23
  3頁、第252頁、第253頁）。從而，原告依民法第184條、第18
  5條、第193條、第195條規定，(一)庚○○請求甲○○、乙○○
  、戊○○連帶給付653,910元，及其中643,182元自95年11月17
  日起至清償日止，按週年利率5﹪計算之利息；其餘10,728元
  由被告戊○○自97年3月13日起，並與被告甲○○、乙○○自
  97年5月27日起連帶給付，至清償日止，按週年利率5﹪計算之
  利息；(二)丁○○請求甲○○、乙○○、戊○○連帶給付102,46
  4元，及自95年11月17日起至清償日止，按週年利率5﹪計算之
  利息；(三)己○○請求甲○○給付75,704元，及自95年11月17日
  起至清償日止，按週年利率5﹪計算之利息，洵無不合，應予
  准許，逾此部分之請求，則無理由，應予駁回。
五原告勝訴部分，原告陳明願供擔保，請准宣告假執行，經核並
  無不合，爰酌定相當之擔保金額，並准許之。至原告敗訴部分
  ，其訴既經駁回，假執行之聲請亦失所依附，應併予駁回。
六本件事證已臻明確，兩造其餘陳述及攻擊、防禦方法，經本院
    審酌後，認與判決結果不生影響，爰不予一一論述，併此敘
    明。
七本件原告之訴為一部有理由，一部無理由，依民事訴訟法第38
  5 條第1項前段、第79條、第390條第2項，判決如主文。
中    華    民    國    97    年     7    月    18    日
                  民事第二庭  法  官  蘇雅慧
正本係照原本作成。
如不服本判決，應於送達後20日內，向本院提出上訴狀並表明上
訴理由，如於本判決宣示後送達前提起上訴者，應於判決送達後
10日內補提上訴理由書（須附繕本）。
中    華    民    國    97    年     7    月    18    日
                              書記官  劉昀匊


司法院資訊處製作；財團法人民間司法改革基金會備份。
